【裁判字號】    95,訴,138
【裁判日期】    950210
【裁判案由】    搶奪等
【裁判全文】
臺灣板橋地方法院刑事判決               95年度訴字第138號
公  訴  人  臺灣板橋地方法院檢察署檢察官
被      告  乙○○
                    （現在臺灣臺北看守所羈押中）
上列被告因搶奪等案件，經檢察官提起公訴（94年度偵字第1866
7 號、第21646 號、94年度偵緝字第2478號），被告於準備程序
中就被訴事實為有罪之陳述，經本院合議庭裁定由受命法官獨任
進行簡式審判程序，本院判決如下：
    主  文
乙○○意圖為自己不法之所有，而搶奪他人之動產未遂，累犯，
處有期徒刑拾月。扣案機車鑰匙貳支沒收。
    事  實
一、乙○○前因搶奪案件，經臺灣高等法院以84年度上訴字第50
    26號判決判處有期徒刑5 年，並經最高法院以85年度台上字
    第517 號判決駁回上訴確定，自民國85年1 月26日起入監執
    行，於86年6 月11日假釋付保護管束，於89年1 月13日保護
    管束期滿，未經撤銷假釋，其有期徒刑以已執行完畢論。又
    因違反毒品危害防制條例案件，經本院以92年度易字第362
    號判決判處有期徒刑6 月，如易科罰金以銀元300 元折算1
    日確定，於93年7 月8 日執行完畢。詎不知悔改，猶基於意
    圖為自己不法所有之概括犯意，先後為下列行為：(一)於93年
    12月25日上午5 時50分許（起訴書誤載為6 時15分許，應予
    更正），夥同林松雄（另案由本院審理中）及某真實姓名年
    籍不詳、綽號「小雄」之成年男子（臺灣板橋地方法院檢察
    署檢察官認係「王信雄」，另案併由臺灣高等法院審理中）
    ，共同基於意圖為自己不法所有之犯意聯絡，在臺北縣永和
    市○○路259 號1 樓內，竊取甲○○所有之19吋液晶面板3
    台、PC電腦2 台、手提電腦、DV攝影機各1 台及新臺幣200
    元得手。嗣因林松雄於行竊時，遺落MOTOROLA廠牌手機1 支
    ，而為警循線查知上情。(二)於94年10月21日晚間6 時許起至
    9 時許間某時，在臺北縣永和市○○路智光商職前，以不詳
    人士所有之機車鑰匙1 支，竊取丙○○所有之車牌號碼CAQ-
    461 號重型機車，得手後與林永聰（臺灣板橋地方法院檢察
    署檢察官認係共犯，另案偵查中）共乘之。嗣於同日晚間9
    時許，在臺北縣永和市○○路○ 段、永貞路口，林永聰正欲
    發動該機車之際，即為警當場查獲，並扣得機車鑰匙1 支，
    乙○○則逃逸無蹤。(三)乙○○復意圖為自己不法之所有，擬
    搶奪路人財物，即於94年12月11日晚間10時10分許，在臺北
    縣中和市○○路17號前，以所拾得經他人棄置之鑰匙2 支，
    竊取丁○○所有之車牌號碼API-572 號重型機車。旋於同日
    晚間10時15分許，騎乘前開竊得之機車，在臺北縣中和市○
    ○路19巷15號前，見戊○○獨自1 人行走路旁，遂趁其不備
    ，自後方搶奪戊○○之手提包1 只；惟因戊○○呼救、反抗
    ，致乙○○因重心不穩、人車倒地，而未得逞，經警據報前
    往現場當場查獲，並扣得機車鑰匙2 支。
二、案經臺北縣政府警察局永和分局、中和分局報請臺灣板橋地
    方法院檢察署檢察官偵查起訴。
    理  由
一、上揭事實，業據被告乙○○於本院審理時坦承不諱，核與共
    犯林松雄於警詢及檢察官訊問時供述之情節大致相符，並經
    被害人甲○○、丙○○、丁○○、戊○○指訴歷歷，且經證
    人林永聰、張國棟於警詢時證述明確，及證人鄭偉良於檢察
    官訊問時結證屬實。此外，復有贓物認領保管單2 件、車籍
    作業系統- 查詢認可資料1 件附卷足稽，並有機車鑰匙2 支
    扣案可資佐證，俱徵被告前揭不利於己之自白與事實相符。
    綜上，本案事證明確，被告犯行堪予認定。
二、核被告就上開犯罪事實(一)所為，係犯刑法第321 條第1 項第
    4 款之加重竊盜罪，其就上開犯罪事實(二)所為，係犯刑法第
    320 條第1 項之竊盜罪，就上開犯罪事實(三)所為，則係犯刑
    法第320 條第1 項之竊盜罪及同法第325 條第3 項、第1 項
    之搶奪未遂罪。被告與林松雄及某真實姓名年籍不詳、綽號
    「小雄」之成年男子間，就前揭犯罪事實(一)之犯行，有犯意
    之聯絡與行為之分擔，皆為共同正犯。被告先後3 次竊盜及
    結夥三人竊盜犯行，時間緊接，基本之竊盜犯罪構成要件相
    同，顯係基於概括犯意反覆為之，為連續犯，應依刑法第56
    條規定，以犯一情節較重之結夥三人竊盜罪論，並加重其刑
    。被告所犯加重竊盜罪與搶奪未遂罪間，有方法、結果之牽
    連關係，為牽連犯，應從一情節較重之搶奪未遂罪處斷（按
    牽連犯與連續犯競合，應就所犯之多數罪名，先將其有連續
    關係者包括的認定以一罪論，然後與各連續犯相牽連之犯罪
    比較輕重，適用刑法第55條後段，從較重之牽連犯或連續犯
    處斷，即牽連犯與連續犯競合，以「先連續、後牽連」原則
    處斷。是想像競合犯、牽連犯或連續犯之裁判上一罪，倘遇
    有競合時，如行為人之數行為所犯數罪，具有連續關係，又
    有想像競合或牽連關係之重疊法律現象，則連續犯罪之一部
    ，既與他罪競合或牽連，自應包括的先將全部之連續各行為
    論以一罪，再按想像競合或牽連犯之例，從一重處斷，不得
    以數罪併合處罰之。此據最高法院86年度台上字第3360號、
    93年度台上字第1691號著有判決意旨可資參照。從而，公訴
    人認被告所為，應先就上開犯罪事實(三)部分之竊盜罪與搶奪
    未遂罪，依牽連犯之競合關係從一較重之搶奪未遂罪處斷後
    ，再與犯罪事實(一)、(二)加重竊盜罪、竊盜罪之連續犯併合處
    罰，容有未洽。）。被告已著手於搶奪罪之實行，惟因被害
    人戊○○反抗致未得手，即為警查獲，為未遂犯，依刑法第
    26條前段規定減輕其刑。又被告有如本判決事實欄第1 項所
    述論罪科刑之執行紀錄，有臺灣高等法院被告前案紀錄表可
    參，其於有期徒刑執行完畢後5 年內再犯上開有期徒刑以上
    之罪，為累犯，應依刑法第47條規定，加重其刑，並依刑法
    第71條規定，與未遂犯之減輕，先加後減之。爰審酌被告犯
    罪之動機、目的、手段，其恣意竊取、搶奪他人財物，漠視
    他人權益，所肇危害程度，及所竊得財物之價值，暨被告犯
    罪後供認無隱，態度尚稱良好等一切情狀，量處如主文所示
    之刑，資為懲儆。
三、前開於94年12月11日扣案之機車鑰匙2 支，係經不詳人士棄
    置後為被告拾得之物，由被告取得其所有權，且係供被告行
    竊犯罪所用之物，此據被告供承在卷，應依刑法第38條第1
    項第2 款規定沒收之。至前述於94年10月21日扣案之機車鑰
    匙1 支，其查獲時係由林永聰持有，本案復查無其他證據足
    資證明為被告所有之物，自無從併予宣告沒收。
據上論斷，應依刑事訴訟法第273 條之1 第1 項、第299 條第1
項前段，刑法第321 條第1 項第4 款、第325 條第3 項、第1 項
、第55條、第26條前段、第47條、第38條第1 項第2 款，判決如
主文。
本案經檢察官蔡元仕到庭執行職務。
中    華    民    國    95    年    2     月    10    日
                        刑事第一庭  法  官  廖  怡  貞
以上正本證明與原本無異。
如不服本判決，應於判決送達後10日內，向本院提出上訴狀，上
訴於臺灣高等法院。
                                    書記官  陳  淑  芳
中    華    民    國    95    年    2     月    10    日
※附錄本案論罪科刑法條全文※
中華民國刑法第320條
 (普通竊盜罪、竊佔罪)
意圖為自己或第三人不法之所有，而竊取他人之動產者，為竊盜
罪，處五年以下有期徒刑、拘役或五百元以下罰金。
意圖為自己或第三人不法之利益，而竊佔他人之不動產者，依前
項之規定處斷。
前二項之未遂犯罰之。
中華民國刑法第321條
犯竊盜罪而有左列情形之一者，處六月以上、五年以下有期徒刑
：
一  於夜間侵入住宅或有人居住之建築物、船艦或隱匿其內而犯之
    者。
二  毀越門扇、牆垣或其他安全設備而犯之者。
三  攜帶兇器而犯之者。
四  結夥三人以上而犯之者。
五  乘火災、水災或其他災害之際而犯之者。
六  在車站或埠頭而犯之者。
前項之未遂犯罰之。
中華民國刑法第325條
 (普通搶奪罪)
意圖為自己或第三人不法之所有，而搶奪他人之動產者，處六月
以上五年以下有期徒刑。
因而致人於死者，處無期徒刑或七年以上有期徒刑，致重傷者，
處三年以上十年以下有期徒刑。
第一項之未遂犯罰之。


司法院資訊處製作；財團法人民間司法改革基金會備份。
